【裁判字號】    87,交自,54
【裁判日期】    890113
【裁判案由】    過失致死
【裁判全文】
臺灣臺中地方法院刑事判決                     八十七年度交自字第五四號
    自  訴  人  丙○○
    代  理  人  林開福律師
    被      告  乙○○
    選任辯護人  蔡瑞煙
右列被告因過失致死案件，經自訴人提起自訴，本院判決如左：
    主  文
乙○○從事業務之人，因業務上之過失致人於死，處有期徒刑陸月。
    事  實
一、乙○○係台中縣神岡鄉○○路五十一號主原木業股份有限公司（以下簡稱主原公
    司）之實際負責人，該公司以木板加工為業，為從事木板加工為業務之人。於民
    國（下同）八十七年四月間某日，由丁○○（其涉嫌業務過失致人於死罪嫌部分
    ，俟緝獲另結）委託某貨運行以貨車載運厚、薄木板乙批至主原公司加工，惟其
    中薄木板部分非屬主原公司加工，乙○○於受領並指示該貨車司機薄木板部分堆
    放在其公司對面路旁時，本應注意任何人不得利用道路堆積、放置足以妨害交通
    之物品，且該處夜間視線不良，並應注意設置警告標誌及警告燈，以維往來車輛
    行車安全，而依當時情況，又無不能注意之情事，詎其能注意，竟疏未注意及此
    ，猶先指示該貨車司機將薄木板部分以其公司堆高機堆積成二堆放置在其公司對
    面違規佔用部分慢車道，再通知所有人丁○○前來載回，然丁○○迄未載回，而
    保管人乙○○又未善儘保管之責，任令木板堆部分零亂違規佔用慢車道擺放，嗣
    於同年六月十七日晚上九時十分許，適有丙○○之夫王清煌駕駛車牌號碼000
    －0000號重型機車，沿台中縣神岡鄉○○路由南往北方向自後駛經該處，亦
    疏未注意車前狀況及注意減速慢行，因而其所駕機車先刮擦第二木板堆之木板，
    再偏往右前方撞及電線桿，使王清煌人車倒地，致王清煌受有頭部外傷等傷害，
    經路人甲○○發現託附近居民報警並呼叫救護車將王清煌送醫急救後因顱內出血
    仍於同日晚上九時二十分許不治死亡。
二、案經王清煌之妻丙○○向本院提起自訴。
    理  由
一、訊之被告乙○○固坦承其係台中縣神岡鄉○○路五十一號主原公司之實際負責人
    ，該公司以木板加工為業，於八十七年四月間某日，由丁○○委託某貨運行以貨
    車載運厚、薄木板乙批至其公司加工，而其中薄木板部分非屬其公司加工，然矢
    口否認有何業務過失致死犯行，辯稱：伊不知該薄木板部分係何人堆放在伊公司
    對面慢車道上，因該木板為丁○○所有，待伊發現後曾通知丁○○前來載回，但
    丁○○迄未載回，且王清煌駕駛機車是直接撞及電線桿致傷重不治死亡，並非先
    刮擦木板堆，因木板堆前後並無機車打滑或撞擊痕跡，故伊應無過失云云。惟查
    前開犯罪事實，業據自訴人丙○○及其代理人分別於警訊、偵審中指訴綦詳，並
    有台中縣警察局道路交通事故調查報告表乙份及現場照片七張附卷可稽。次查依
    被告乙○○於警訊中供稱：「（問：丁○○因何將木材放置你工廠對面﹖於何時
    開始放置﹖）丁○○請貨車載運至本工廠欲寄放，遭本工廠拒絕，後來司機將貨
    品放置本工廠對面，於四月份寄放至今」、「（問：當時你有無在場﹖多少人在
    場﹖對方使用何工具運木材﹖請你詳細說明﹖）當時我與貨車司機二人在場，當
    時對方用小貨車載到本工廠，後來該貨車司機自行開我工廠的堆高機，將貨車上
    的木材放置於我工廠對面，後來我下班發現該木材已放置於工廠對面的路邊，我
    隨後通知丁○○該貨品已放置於工廠對面，告知木材放置位置因道路邊有危險，
    請劉儘快處理，劉答應要儘快處理，但至今尚未處理」等語，並於偵查中供稱：
    「（問：丁○○送貨到你工廠何用﹖）他是木材進口商，我是作木材地板加工的
    ，他有一個客戶向他訂購木板，送到我處加工，但他所取得之木板比較厚，他先
    送去請人家切開成一厚一薄，厚的交給我加工已完成，薄的他就堆在外面，我們
    發現時就曾以電話與他連繫說，他的木材放在那裡很危險，叫他拿走，他說他會
    處理，發生車禍後，有再與他連絡，他說等司法程序，沒再說什麼」等語，且據
    同案被告丁○○於偵查中供稱：「（問：提示照片，這二堆木材是否你的司機放
    的﹖）這是我委託貨運行送貨到主原公司，主原只拿他要的厚度木板，薄的部分
    他不要，因我請貨運行送是將整批貨運給他」、「（問：出事前乙○○有無打電
    話給你，東西你們要自己處理帶走﹖）有，他事前有跟我說，說要拿走，但他沒
    告訴我有木材放在路邊」等語，則同案被告丁○○於八十七年四月間，既將厚、
    薄木板乙批委託某貨運行以貨車將之載至被告乙○○公司加工，雖其中薄木板部
    分非屬被告乙○○公司加工，然被告乙○○若拒絕受領，逕可要求該貨車司直接
    將薄木板部分載返原託運人即同案被告丁○○，亦無任由該貨車司機以其公司堆
    高機將薄木板部分堆放在其公司對面慢車道上之必要，且衡之常情，該貨車司機
    豈敢擅自將薄木板部分任意棄置堆放在被告乙○○公司對面慢車道上，若有毀損
    或遺失應由該貨車司機自負賠償之理，足見薄木板部分應係由被告乙○○先行受
    領，並指示該貨車司機先以其公司堆高機將之堆積成二堆放置在其公司對面慢車
    道上，嗣再通知同案被告丁○○前來載回無疑。又依卷附台中縣警察局道路交通
    事故調查報告表警繪現場圖及現場照片所示，路旁兩堆木板片均有佔用慢車道，
    靠近電線桿之第二木板堆（即依被害人由南往北行駛方向而言）下層有部分零亂
    擺放於慢車道，其擺放位置距快車道邊線約二．一公尺，電線桿距快車道邊線約
    二．七五公尺，該堆靠近電線桿之木板堆有刮痕長約一公尺，木板堆附近無任何
    警告標誌等，電線桿處有撞擊痕，電線桿下有機車碎片、油漬等，機車車前等處
    受損，復據證人即承辦本件車禍之員警陳文豪到庭結稱：在現場有看到兩堆木板
    ，前堆木板刮痕長一公尺，刮痕高度與車輪中心軸上方高度齊，肇事後之機車還
    留在現場，木板片放在那裡佔用到道路，不小心還是會撞到木板片，稍有妨礙交
    通，電線桿有明顯之撞擊痕跡等語，參以肇事地點夜間漆黑一片，視線不良，此
    經證人甲○○證述在卷，顯見於八十七年四月間放置於主原公司對面之二堆木板
    片因違規佔用部分慢車道，且所有人即同案被告丁○○迄未前往載回，而保管人
    即被告乙○○又任該木板堆有部分零亂違規佔用慢車道擺放，加以該處夜間無路
    燈視線不良，又未安裝設置警告標誌及警告燈，致被夜間駛經該處未謹慎注意之
    被害人機車先不慎刮擦及第二木板堆之木板，機車於不穩中偏往右前方再撞及電
    線桿肇事，應無置疑。至證人甲○○於本院審理時證稱：伊當時是走三民路往神
    岡中山路方向（即由北往南方向），死者發生車禍時，伊有聽到碰撞聲，不知道
    死者是否有撞到木板，因對面漆黑一片完全看不到，伊亦沒有到對面現場查看，
    只有聽到聲音而已等語，因證人甲○○僅聽聞對面被害人機車碰撞聲，自不足為
    被告乙○○所辯被害人機車未刮擦木板堆之有利認定。是被告乙○○上開所辯，
    無非事後卸責之詞，不足採信。而被害人王清煌確因本件車禍受有頭部外傷等傷
    害致顱內出血不治死亡，亦經臺灣臺中地方法院檢察署檢察官督同檢驗員相驗屬
    實，製有勘驗筆錄、相驗屍體證明書及驗斷書附卷足憑。按任何人不得利用道路
    堆積、放置足以妨害交通之物品，道路交通安全規則第一百四十條第一款定有明
    文。經查本件被告乙○○於前開時地指示貨車司機將薄木板部分堆放在其公司對
    面路旁時，本應注意遵守上開規定，且該處夜間視線不良，並應注意設置警告標
    誌及警告燈，以維往來車輛行車安全，而依當時情況，又無不能注意之情事，詎
    其能注意，竟疏未注意及此，猶先指示該貨車司機將薄木板部分以其公司堆高機
    堆積成二堆放置在其公司對面違規佔用部分慢車道，嗣又未盡保管之責，任令木
    板堆部分零亂違規佔用慢車道擺放，因而肇事，致被害人傷重不治死亡，足見被
    告自有過失，雖被害人亦疏未注意車前狀況及注意減速慢行，而與有過失，惟被
    告仍難辭過失之責。況本件車禍經送請臺灣省台中縣區車輛行車事故鑑定委員會
    鑑定及台灣省車輛行車事故覆議鑑定委員會覆議結果，亦均同此認定，有該鑑定
    委員會鑑定意見書及該覆議鑑定委員會覆議意見書附卷可按，益證被告確有過失
    ，且其過失行為與被害人死亡間具有相當因果關係。本件事證明確，被告犯行堪
    以認定。
三、查被告乙○○係台中縣神岡鄉○○路五十一號主原公司之實際負責人，該公司以
    木板加工為業，此經其供明在卷，為從事木板加工為業務之人，核其所為，係犯
    刑法第二百七十六條第二項之業務過失致人於死罪。爰審酌被告肇事後迄今分文
    未賠償被害人家屬及其過失程度、被害人家屬所受傷害程度與犯罪後態度等一切
    情狀，量處如主文所示之刑，以資懲儆。
四、被告丁○○部分，因經本院傳拘無，俟緝獲另結，併此明。
五、據上論斷，應依刑事訴訟法第三百四十三條、第二百九十九條第一項前段、刑法
    第二百七十六條第二項，罰金罰鍰提高標準條例第一條前段，判決如主文。
中    華    民    國      八十九      年       一      月     十三      日
                                    臺灣台中地方法院交通法庭
                                        法  官  朱  光  國
右正本證明與原本無異。
如不服本判決，應於判決送達後十日內向本院提出上訴狀( 應附繕本 )，上訴於臺灣
高等法院臺中分院。
                                        書記官
中    華    民    國      八十九      年       一      月     十五      日
從事業務之人，因業務上之過失犯前項之罪者，處五年以下有期徒刑或拘役，得併科
三千元以下罰金。
                                                    Ｔ


司法院資訊處製作；財團法人民間司法改革基金會備份。
